【裁判字號】    95,交聲,235
【裁判日期】    951124
【裁判案由】    聲明異議
【裁判全文】
臺灣新竹地方法院交通事件裁定        95年度交聲字第235 號
移
異  議  人
即受處分人  甲○○
上列受處分人因違反道路交通管理處罰條例案件，對於交通部公
路總局新竹區監理所95年8 月16日所為之竹監自字第裁50-E0000
0000號違反道路交通管理事件裁決書，聲明異議，本院裁定如下
：
    主  文
原處分撤銷。
甲○○駕駛汽車不遵守道路交通標線之指示紅燈越線臨停，處罰
鍰新臺幣玖佰元。
    理  由
一、按交通法庭認為聲明異議有理由或聲明異議雖無理由而原處
    分不當或違法者，應以裁定將原處分經聲明異議部分撤銷，
    並自為裁定，道路交通案件處理辦法第20條前段定有明文。
    次按行車管制號誌圓形紅燈顯示之意義如左：（一）車輛面
    對圓形紅燈表示禁止通行，不得超越停止線或進入路口；停
    止線，用以指示行駛車輛停止之界限，車輛停止時，其前懸
    部分不得伸越該線；本標線設於已設有「停車再開」標誌或
    設有號誌之交岔路口，鐵路平交道或行人穿越道之前方及左
    彎待轉區○○○○道路交通標誌標線號誌設置規則第206 條
    第5 款第1 目、第170 條第1 項分別定有明文。再按汽車駕
    駛人，駕駛汽車有不遵守道路交通標誌、標線、號誌之指示
    ，而本章各條無處罰之規定者，處新臺幣（下同）900 元以
    上1,800 元以下罰鍰，此為民國94年12月28日修正而於95年
    7 月1 日施行前（下稱修正施行前道路交通管理處罰條例）
    及施行後之道路交通管理處罰條例（下稱現行道路交通管理
    處罰條例）第60條第2 項第3 款均有相同之明文規定。又依
    修正施行前道路交通管理處罰條例第63條第1 項第1 款之規
    定，汽車駕駛人有道路交通管理處罰條例第60條第2 項第3
    款之情形，記違規點數1 點；然現行道路交通管理處罰條例
    第63條第1 項第1 款，已將第60條第2 項第3 款之情形刪除
    ，故汽車駕駛人，駕駛汽車有不遵守道路交通標誌、標線、
    號誌之指示，毋庸記違規點數。
二、第按，道路交通管理處罰條例所定罰鍰、吊扣證照、記點之
    裁罰，本屬行政罰之性質（參照行政罰法第1 條、第2 條亦
    將罰鍰、吊扣證照、記點之處分均定為行政罰），是以交通
    違規事件之裁罰，性質上屬於交通行政主管機關本於職權就
    公法上具體事件所為之決定而對外直接發生法律效果之單方
    行政行為；關於其新舊法之適用，參照94年2 月5 日公布施
    行之行政罰法第5 條規定：「行為後法律或自治條例有變更
    者，適用行政機關最初裁處時之法律或自治條例。但裁處前
    之法律或自治條例有利於受處罰者，適用最有利於受處罰者
    之規定」之意旨，應認關於交通違規案件之處罰，仍有「從
    新從輕原則」之適用。至此所謂「裁處時」，依最高行政法
    院89年9 月份第1 次庭長法官聯席會議決議意旨略謂：「依
    修正理由說明，包括訴願、再訴願及行政訴訟之決定或判決
    」，則在行政法院，原則上應適用其作成決定或判決時之法
    律，僅於修正前之法律較有利時，始例外適用修正前之法律
    。本院雖非行政法院，但因係依法就受處分人對於交通裁決
    所提出之聲明異議而為審理，與行政法院就受處分人對於行
    政處分提起行政訴訟而為審理之地位相似，自應比附援引同
    一法理而為適用，故仍應有「從新從輕原則」之適用。就不
    遵守道路交通標線之指示之違規行為，比較新舊法，以新法
    利於違規人（毋庸記違規點數），依前開說明，就該違規行
    為自應依新法裁處。
三、原處分機關交通部公路總局新竹區監理所（下稱新竹區監理
    所）移送意旨略以：異議人即受處分人甲○○於民國95年5
    月13日上午7 時35分許，駕駛車牌號碼V9－2522號自用小客
    車，行經台十五線74Ｋ與東大路路口，為新竹市警察局填製
    竹市警交字第E00000000 號單逕行舉發其：「駕車行經有燈
    光號誌管制之交岔路口闖紅燈」，嗣異議人於收受上開舉發
    通知單後，不服舉發，於95年7 月28日向新竹區監理所提出
    陳述，惟經轉據原舉發單位查覆略以：「…。二、查本案經
    交舉發單位查證，並附採證相片違規車輛為第1 車道無訛，
    依該第1 張採證相片顯示，該車係於紅燈亮後於48.6秒超越
    停止線，第2 張採證相片乃於紅燈亮後49.6秒超越停止線，
    以時速6 公里有持續行駛行為，且妨害其他方向人、車通行
    ，違規事實明確，舉發並無不當。…」，仍認異議人有前揭
    違規行為，原處分機關於95年8 月16日依據舉發之違規事實
    及違反道路交通管理事件統一裁罰基準及處理細則第41條第
    4 項規定，填掣竹監自字第裁50-E00000000號裁決書，裁處
    異議人2,700 元罰鍰。
四、聲明異議意旨略以：異議人即受處分人甲○○於綠燈時停下
    、微調，等候來車通行後再左轉，惟尚未左轉，燈號即轉為
    紅燈，想要倒車卻因後車正通行，不敢打直闖紅燈誤事，並
    不是紅燈時才越線等語。
五、經查：
（一）異議人於前揭時間駕駛車號V9－2522號自用小客車行經台
      十五線74Ｋ與東大路路口，係屬有燈光號誌管制之交岔路
      口，並曾經新竹市警察局交通隊逕行掣照舉發違規，固有
      新竹市警察局竹市警交字第E00000000 號舉發違反道路交
      通管理事件通知單1 紙及舉發照片2 幀在卷可憑，然觀諸
      該2 幀照片所示情形，異議人所駕駛車輛在該紅燈號誌顯
      示後，該車輛後輪位置在停止線與行人穿越道斑馬線之間
      ，再參諸該照片所示，可見異議人應係於紅燈亮起後經過
      48.6秒，因前輪壓過停止線而啟動感應線圈，由設置該處
      之照相儀器攝得該情，但紅燈號誌亮起後49.6秒時，該車
      輛所在位置越過停止線而在行人穿越道斑馬線上，足見異
      議人斯時有前進之駕駛行為，衡以異議人所駕駛車輛在前
      述紅燈亮起後之49.6秒時，行車速度僅6 公里，且前方交
      岔路口之東西向機車更已通過該路口向前行駛中，有現場
      照片2 幀附卷可稽，可見異議人所辯稱其係於綠燈時超越
      紅燈停止線，因等待來車通行而停留原地係屬不實，然衡
      情國人之駕駛習慣，應認其係於紅燈亮起後經過48.6秒，
      燈號即將轉為綠燈前，微調前進等待左轉，而並非在紅燈
      號誌甫亮起之情形下即闖越該路口，可證異議人並非蓄意
      闖紅燈，否則，豈有紅燈已經過48.6秒始超越停止線之理
      ？是異議人陳稱因對該路不熟，且與以前路口設置不同之
      情，尚堪採信，是尚難認異議人有行經有燈光號誌管制之
      交岔路口闖紅燈之意圖甚明。
（二）又現行實務上逕行舉發「紅燈左轉」和「紅燈越線臨停」
      的認定方式，係依交通部82年3 月27日研商闖紅燈認定標
      準會議紀錄及交通部82年4 月22日交路（82）字第009811
      號函辦理：1.車輛面對圓形紅燈時，仍逕予穿越路口至銜
      接路段，含左轉、直行、迴轉及右轉（依箭頭綠燈允許行
      駛者除外），即視為闖紅燈之行為。2.有繪設路口範圍者
      ：車輛無視於紅燈警示，有穿越路口之意圖，而車身已伸
      入路口範圍亦視同闖紅燈；若僅伸越停止線而未達路口範
      圍者，則視為不遵守標線指示（可以處罰條例第60第3 項
      之規定處分之）。3.無繪設路口範圍者：以車輛無視於紅
      燈號誌，而有穿越路口之企圖，其車身並已伸越停止線並
      足以妨害其他方向人（若有行人穿越道）、車通行者亦以
      闖紅燈論處，若僅車身伸越停止線則以不遵守標線指示視
      之。依採證照片2 幀顯示，該車業已駛入行人穿越道斑馬
      線，故新竹市警察局交通隊及新竹區監理所認定駕駛人有
      「駕車行經有燈光號誌管制之交岔路口闖紅燈」之違規行
      為，尚非無據。經本院核閱前揭採證照片2 幀，異議人行
      經上開路口時，面對圓形紅燈時，確有於紅燈警示，仍逕
      予前行，且車身亦明顯超越停止線而伸入行人穿越道斑馬
      線之違規事實甚明。惟依一般社會大眾通念，闖紅燈係指
      不依紅燈號誌指示停止，且繼續前行或轉彎而達銜接路段
      ，因此，若僅以車身位置在行人穿越道上，即認定為駕車
      行經有燈光號誌管制之交岔路口闖紅燈，恐難為社會大眾
      信服，故本院以異議人所駕駛之汽車，其車身位置尚未妨
      害其他方向汽、機車之通行，且異議人係紅燈號誌亮起後
      約於49秒時方進入行人穿越道斑馬線，由採證照片觀之並
      無行人，應認行人業已全部通過，是亦無妨害行人通行等
      情綜合研判，在無妨害其他方向人、車通行之前提下，輔
      以異議人並無闖越紅燈並繼續前行或轉彎之意圖，認異議
      人並無駕車行經有燈光號誌管制之交岔路口闖紅燈之行為
      。
（三）異議人雖無行經有燈光號誌管制之交岔路口闖紅燈之情，
      已如上述，然異議人駕駛上開車號汽車行經該路段時，有
      未遵守道路交通標線即該處停止線之指示而紅燈越線臨停
      之違規行為，此有前開照片2 幀在卷為憑，應堪認異議人
      所為係屬不遵守道路交通標線之指示紅燈越線臨停之違規
      行為。
（四）綜上所述，異議人確有不遵守道路交通標線之指示紅燈越
      線臨停之違規行為，原處分機關未予詳查而以其所為係行
      經有燈光號誌管制之交岔路口闖紅燈而予裁罰（漏未一併
      裁處「記違規點數3 點」），尚有未洽，原處分應予撤銷
      ，並由本院自為裁定，以異議人在應到案期限即向原處分
      機關為陳述而到案聽候裁決，有該陳述單影本1 份在卷可
      參，依道路交通管理事件統一裁罰基準表及道路交通管理
      處罰條例第60條第2 項第3 款規定，另諭知異議人有前述
      駕駛汽車不遵守道路交通標線之指示紅燈越線臨停之違規
      行為，予以裁處罰鍰900 元，以資適法。
六、據上論斷，應依道路交通案件處理辦法第20條前段，裁定如
    主文。
中    華    民    國    95    年    11    月    24    日
                  交通法庭法  官  馮俊郎
以上正本證明與原本無異。
如不服本裁定，應於裁定送達後5 日內向本院提出抗告狀。
中    華    民    國    95    年    11    月    24    日
                          書記官  鄧雪怡


司法院資訊處製作；財團法人民間司法改革基金會備份。
